【裁判字號】    98,交訴,90
【裁判日期】    981116
【裁判案由】    公共危險等
【裁判全文】
臺灣臺北地方法院刑事判決              98年度交訴字第90號
公  訴  人  臺灣臺北地方法院檢查署檢察官
被      告  甲○○
上列被告因公共危險等案件，經檢察官提起公訴（98年度偵字第
16756 號），嗣因被告就被訴事實為有罪之陳述，經本院告知簡
式審判程序意旨，並聽取公訴人及被告之意見後，本院合議庭裁
定由受命法官獨任依簡式審判程序審理，判決如下：
    主  文
甲○○服用酒類，不能安全駕駛動力交通工具而駕駛，處有期徒
刑貳月；又從事業務之人，因業務上之過失致人於死，處有期徒
刑拾月；又駕駛動力交通工具肇事，致人死亡而逃逸，處有期徒
刑玖月。應執行有期徒刑壹年捌月。緩刑貳年。
    事  實
一、甲○○係位在臺北市○○區○○路493 巷28弄6 號「韓鶴亭
    食品有限公司」（下稱韓鶴亭公司）之員工，平日負責以自
    用小貨車運送店內販售之食品加工貨物至各店舖，為以駕駛
    為附隨業務之人。甲○○明知且本應注意飲用酒類後其吐氣
    所含酒精濃度超過每公升0.25毫克以上者，即不得駕車，仍
    於民國98年7 月9 日19時許，參加韓鶴亭公司在位在臺北市
    大安區○○路上生猛海鮮餐廳之員工聚餐時，飲用啤酒3 、
    4 杯、洋酒半杯後，其飲酒後控制力、注意力已達不能安全
    駕駛動力交通工具之酒醉程度，仍於酒後駕駛韓鶴亭公司所
    有車牌號碼4277-QJ 號之自用小貨車沿臺北市○○區○○街
    由南往北方向行駛，於同日22時5 分許，行經溫州街16之3
    號前時，原應注意汽車行駛時，駕駛人應注意車前狀況，隨
    時採取必要之安全措施及該路段行車時速不得超過50公里，
    而當時天候晴、夜間有照明、柏油路面乾燥且無缺線、道路
    無障礙物、視距良好，並無不能注意之情事，竟因酒後控制
    力、注意力、反應力減弱，又貿然以50公里至60公里之速度
    超速行駛，致因煞避不及，撞擊適於該處路旁停妥車牌號碼
    BN-2 788號自用小客車後甫下車之行人邱吟香，致邱吟香彈
    起撞及陶秉華所有合法停放於路邊之車牌號碼2872-VE 號自
    用小客車右前車窗玻璃及保險桿再掉落地面，造成邱吟香頭
    、頸部外傷，經送醫急救仍因顱內出血致神經性休克，於同
    日22時20分許不治死亡。詎甲○○肇事後，雖預見將導致有
    人受傷因而死亡之結果，仍本於縱有人受傷因而死亡，無人
    將傷者送醫或無人報警請警方前往處理亦不違反其本意之肇
    事逃逸之間接故意，未下車察看即逃離現場。嗣因甲○○後
    方之駕駛人林志鴻及路旁民眾何建霖目睹邱吟香在甲○○駕
    駛之自用小貨車經過後倒臥地上，並經何建霖報警，為警循
    線於98年7 月10日凌晨0 時10分許在臺北市三軍總醫院內查
    獲甲○○，並於同日凌晨0 時27分許，測得其呼氣所含酒精
    濃度達每公升0.52毫克，而查悉上情。
二、案經邱吟香之子乙○○訴由臺北市政府警察局大安分局報請
    臺灣臺北地方法院檢察署檢察官偵查起訴。
    理  由
一、按本件被告甲○○所犯係死刑、無期徒刑、最輕本刑為3 年
    以上有期徒刑以外之罪，其於準備程序就前揭被訴事實為有
    罪之陳述，經受命法官告知簡式審判程序之旨，並聽取其與
    公訴人之意見後，本院認無不得或不宜改依簡式審判程序進
    行之處，爰依刑事訴訟法第273 條之1 第1 項、第284 條之
    1 ，裁定本件由受命法官獨任進行簡式審判程序，合先敘明
    。
二、經查：
  (一)訊據被告對於上開犯罪事實坦承不諱，核與證人即告訴人乙
    ○○及證人陳正一、何建霖、林志鴻、陶秉華警詢中陳述相
    符，並有被告交通事故談話紀錄表、98年新進人員資料表、
    證號查詢汽車駕駛人、道路交通事故現場圖、道路交通事故
    調查報告表(一)、(二)、酒測單、刑法第185 條之3 案件測試觀
    察紀錄表、生理平衡檢測表各1 份、現場及車輛勘查照片15
    張在卷可稽。又邱吟香確因本件車禍事故致受有頭、頸部外
    傷，致顱內出血而因神經性休克死亡，復經臺灣臺北地方法
    院檢察署檢察官督同法醫師相驗屬實，並製有相驗屍體證明
    書、相驗筆錄、臺灣臺北地方法院檢察署檢驗報告書各1 份
    在卷足憑，是邱吟香因本件車禍死亡之事實，應可認定。
  (二)按刑法第185 條之3 係抽象危險犯，非實害犯，行為人客觀
    上已達不能安全駕駛之程度，且主觀上知其飲酒可能造成不
    能安全駕駛結果，竟仍放任自己駕駛，即應認有故意，而該
    當該罪。至於是否達「不能安全駕駛之程度」之認定，應依
    具體個案之實際情形判斷之，依目前醫學一致見解，吐氣酒
    精濃度達每公升0.25毫克以上時，將使駕駛人產生複雜之技
    巧障礙、駕駛能力變壞之行為表現，肇事比率比一般未飲酒
    時高出2 倍；吐氣酒精濃度達每公升0.5 毫克以上時，將使
    駕駛人產生說話含糊、腳步不穩之行為表現，肇事比率比一
    般未飲酒時高出7 倍以上。本件被告為警於案發後相隔2 小
    時後所測得呼氣酒精濃度含量仍達每公升0.52毫克，且經警
    員施以在30秒內朗誦阿拉伯數字1001至1030之測驗亦無法通
    過，有酒精濃度測試單、生理平衡檢測表各1 份在卷可稽，
    足認被告在飲酒後已至駕駛技巧障礙，視覺及行為反應能力
    減低，而達不能安全駕駛動力交通工具之酒醉程度無疑。
  (三)按行車速度，依速限標誌或標線之規定，無速限標誌或標線
    者，行車時速不得超過50公里；汽車行駛時，駕駛人應注意
    車前狀況，隨時採取必要之安全措施；又飲用酒類後其吐氣
    所含酒精濃度超過每公升0.25毫克，不得駕車，道路交通安
    全規則第93條第1 項第1 款、第94條第3 項、第114 條第2
    款分別定有明文。被告既考領有適當之駕駛執照，對於前開
    規定，自應知之甚詳，並為被告應注意之事項，且以被告之
    能力與高中肄業之智識程度（警詢筆錄參照），及依卷附道
    路交通事故調查報告表(一)所載，本件車禍事故發生當時天候
    晴、夜間有照明、柏油路面乾燥且無缺線、道路無障礙物、
    視距良好，並無不能注意之情事，被告竟因酒後控制力、反
    應力減弱，致疏未注意車速及車前狀況即貿然前行並撞擊邱
    吟香肇事，被告就本件車禍事故之發生，自具有過失。再邱
    吟香確因本件車禍事故而當場死亡，已如前述，被告之過失
    行為與邱吟香之死亡結果間，顯然具有相當因果關係，至為
    灼然。又被告所駕前開小貨車撞擊邱吟香之際，曾發生巨大
    碰撞聲響，被告已清楚聽聞，亦引起週遭民眾何建霖、林志
    鴻之注意與關切，且該自用小貨車之右前側車頭凹陷，足見
    該車撞擊邱吟香時有相當之力道，被告於肇事之際縱具酒意
    ，於猛然受到撞擊力及聽聞巨響後，衡情亦應會究明聲響緣
    由而知悉自身已然肇事，詎被告仍未下車查看即駕車離去，
    顯見被告有肇事逃逸之間接故意至為明確。
  (四)綜上所述，本件事證明確，被告犯行堪以認定，應予依法論
    科。
五、按刑法上所謂業務，係指個人基於其社會地位繼續反覆所執
    行之事務，其主要部分之業務固不待論，即為完成主要業務
    所附隨之準備工作與輔助事務，亦應包括在內，最高法院71
    年度臺上字第1550號著有判例。查被告受僱於韓鶴亭公司，
    負責運送韓鶴亭公司販售之食品加工貨物至各店舖，駕駛自
    用小貨車載運貨物往返為其附隨業務，自屬以駕駛為附隨業
    務之人。其於飲酒後駕駛自用小貨車從事業務之際發生本件
    車禍，肇事後又駕車駛離現場而未下車察看及報警求援，核
    其所為，係犯刑法第185 條之3 服用酒類不能安全駕駛動力
    交通工具而駕駛罪、第276 條第2 項前段業務過失致死罪、
    第185 條之4 肇事逃逸罪。又被告酒醉駕車，因而致人死亡
    ，依法應負業務過失致死之刑事責任，是就其所犯業務過失
    致死罪部分，應依道路交通管理處罰條例第86條第1 項規定
    ，加重其刑。被告所犯上開3 罪間，犯意個別，行為互殊，
    應予分論併罰。爰審酌被告於飲酒後吐氣所含酒精成分達每
    公升0.52毫克之情狀下，仍不知謹慎，猶貿然駕駛動力交通
    工具於公眾往來之道路嚴重威脅公眾生命財產安全，且確已
    造成本件之重大車禍事故，肇事後又未停車救助，反而駕車
    逃逸，因而造成邱吟香死亡此一無可回復之重大損害，本不
    宜從輕量刑，惟念被告尚知坦承犯行，頗有悔意，且就業務
    過失致死部分已與死者家屬達成和解，有經本院核定之臺北
    市大安區調解委員會98年民調字第797 號調解書1 份存卷可
    查，犯後態度尚佳等一切情狀，分別量處如主文所示之刑，
    並定其應執行之刑，以示懲儆。
六、末查，被告前未曾受有期徒刑以上刑之宣告，有臺灣高等法
    院被告前案紀錄表附卷可憑，其因一時疏忽，致觸犯本案犯
    行，且被告坦承罪行，並與死者家屬達成和解，甚有悔意，
    信被告經此偵、審教訓，自當知所警惕，而無再犯之虞，因
    認前開對其所宣告之刑，以暫不執行為適當，爰併宣告緩刑
    ，以啟自新。
據上論斷，應依刑事訴訟法第273 條之1 第1 項、第284 條之1
、第299 條第1 項前段，道路交通管理處罰條例第86條第1 項，
刑法第185 條之3 、第185 條之4 、第276 條第2 項、第51條第
5 款、第74條第1 項第1 款，刑法施行法第1 條之1 ，判決如主
文。
本案經檢察官郭昭吟到庭執行職務。
中    華    民    國    98    年    11    月    16    日
                  交通法庭  法  官  林芳華
以上正本證明與原本無異。
如不服本判決應於收受送達後10日內向本院提出上訴書狀，並應
敘述具體理由；其未敘述上訴理由者，應於上訴期間屆滿後20日
內向本院補提理由書（均須按他造當事人之人數附繕）「切勿逕
送上級法院」。
                            書記官  林鈴芬
中    華    民    國    98    年    11    月    16    日
附錄本案論罪科刑法條
刑法第185條之3
服用毒品、麻醉藥品、酒類或其他相類之物，不能安全駕駛動力
交通工具而駕駛者，處1 年以下有期徒刑、拘役或科或併科15萬
元以下罰金。
刑法第185條之4
駕駛動力交通工具肇事，致人死傷而逃逸者，處6 月以上5 年以
下有期徒刑。
刑法第276條
因過失致人於死者，處2 年以下有期徒刑、拘役或2 千元以下罰
金。
從事業務之人，因業務上之過失犯前項之罪者，處5 年以下有期
徒刑或拘役，得併科3 千元以下罰金。


司法院資訊處製作；財團法人民間司法改革基金會備份。
